【裁判字號】    90,易,2836
【裁判日期】    900926
【裁判案由】    毒品危害防制條例
【裁判全文】
臺灣板橋地方法院刑事判決                          九十年度易字第二八三六號
    公  訴  人  臺灣板橋地方法院檢察署檢察官
    被      告  甲○○
右列被告因違反毒品危害防制條例案件，經檢察官提起公訴（九十年度偵字第一一九
二五號），本院判決如左：
    主  文
甲○○持有第一級毒品，累犯，處有期徒刑陸月，如易科罰金以佰元折算壹日。扣
案之第一級毒品海洛因壹包（驗餘淨重拾肆點陸壹公克），沒收銷燬之。
    事  實
一、甲○○前因違反麻醉藥品管理條例案件，於民國八十六年八月十二日經臺灣宜蘭
    地方法院以八十六年度訴字第一七○號判處有期徒刑七月，八十七年三月二十三
    日確定，嗣於八十七年十二月二十七日執行完畢，仍不知悔改，甲○○明知海洛
    因業經毒品危害防制條例列為第一級毒品，不得製造、運輸、販賣、轉讓、施用
    或持有，竟基於持有第一級毒品海洛因之犯意，於八十九年三月三十一日中午十
    三、四時許，在台北縣板橋市○○路之迪斯納保齡球館內，向真實姓名不詳年約
    三十多歲綽號「阿彬」之成年男子，以新台幣（下同）三萬元之價格購得毒品海
    洛因一包（驗餘淨重一四‧六一公克）〔及安非他命二包（驗餘合計淨重八．二
    九公克），甲○○持有安非他命及進而施用犯行部分，因與本案無實質上或裁判
    上一罪之關係，業經本院前以八十九年易字第三五九九號判決有罪確定〕，而持
    有之。嗣於同日下午十六時四十五分許，在台北縣土城市○○路○段三六號雅庭
    汽車旅館二三七號房間內為警查獲，並扣得甲○○所持有之海洛因一包（驗餘淨
    重一四．六一公克）。
二、案經台北縣警察局板橋分局報請台灣板橋地方法院檢察署檢察官偵查起訴。
    理  由
一、訊據被告甲○○矢口否認有前揭犯行，辯稱：伊只有向綽號「阿彬」之男子購買
    安非他命，當時並不知道所買的安非他命裡面另包有海洛因，伊拆開後才發現內
    有海洛因云云。惟查：（１）右揭事實，業據被告甲○○於警訊時自承扣案之毒
    品海洛因及安非他命，係於八十九年三月三十一日中午十二時許，在台北縣板橋
    市○○路迪斯納保齡球館內，以三萬元之價格向綽號阿彬之男子購入，及扣案之
    毒品海洛因為其所有，確係其將海洛因放入保險套內等語不諱（見臺灣板橋地方
    法院檢察署檢察官八十九年毒偵字第三○三五號偵查卷：第三頁反面）；並有本
    院八十九年度易字第三五九九號案卷、及該案判決一份在卷足憑。（２）扣案之
    白色粉末一包（驗餘淨重一四．六一公克），經法務部調查局鑑定結果，確認係
    第一級毒品海洛因無誤，有該局八十九年五月二日（八九）陸（一）00000
    000號鑑定通知書一紙在卷可稽；另扣案被告持有之白色結晶二包（驗餘合計
    淨重八‧二九公克），經送法務部調查局鑑驗結果，亦確認係第二級毒品安非他
    命無訛，另有該局八十九年十一月二十七日（八九）陸（一）字第八九０八六六
    六三號檢驗通知書一紙在卷可參。由上觀之，扣案之毒品海洛因與安非他命兩者
    品質與價格差異甚大，而扣案之毒品海洛因一包（驗餘淨重一四．六一公克），
    其質量與價格均較同時查扣之安非他命二包（驗餘合計淨重八．二九公克）高出
    甚多，衡諸常情，若被告僅係購買安非他命時，焉有無端憑空多出上開為數甚多
    之海洛因之理？被告所辯，不合常情，顯見被告甲○○確有向綽號「阿彬」之成
    年男子購入第一級毒品海洛因而持有之行為甚明。（３）綜上所述，被告前開所
    辯，顯係事後圖卸之詞，不足採信。本件事證明確，被告持有第一級毒品海洛因
    之犯行，堪以認定。
二、核被告甲○○之所為，係犯毒品危害防制條例第十一條第一項之持有第一級毒品
    罪。被告有如事實欄所載之論罪科刑執行情形，有台灣高等法院檢察署刑案紀錄
    簡覆表及台灣高等法院被告全國前案紀錄表在卷可徵，其於有期徒刑執行完畢後
    五年內，再犯有期徒刑以上之本罪，為累犯，應依法加重其刑。爰審酌被告再度
    違反禁令，持有第一級毒品，其犯罪之動機、手段、目的、毒品戕害身心害人害
    己，及犯罪後之態度等一切情狀，量處如主文所示之刑。又被告行為後原刑法第
    四十一條之規定：「犯最重本刑為三年以下有期徒刑之刑之罪，而受六月以下有
    期徒刑或拘役之宣告，因身體、教育、職業或家庭之關係或其他正當事由，執行
    顯有困難者，得以一元以上三元以下折算一日，易科罰金。」，已於九十年一月
    四日經修正為刑法第四十一條第一項，該規定為：「犯最重本刑為五年以下有期
    徒刑之刑之罪，而受六月以下有期徒刑或拘役之宣告，因身體、教育、職業或家
    庭之關係或其他正當事由，執行顯有困難者，得以一元以上三元以下折算一日，
    易科罰金。但確因不執行所宣告之刑，難收矯正之效，或難以維持法秩序者，不
    在此限。」，並於同年月十日經總統公布施行，經新舊法比較結果，修正後之新
    法對被告易科罰金之宣告並不生影響，爰適用裁判之新法諭知易科罰金之折算標
    準，以示懲儆。
三、又扣案之海洛因一包（驗餘淨重一四．六一公克、包裝重○．四九公克），為第
    一級毒品，有前引之法務部調查局八十九年五月二日（八九）陸（一）0000
    0000號鑑定通知書一紙可參，不問屬於犯人與否，應依毒品危害防制條例第
    十八條第一項前段規定，併予宣告沒收銷燬之。
據上論斷，應依刑事訴訟法第二百九十九條第一項前段，毒品危害防制條例第十一條
第一項、第十八條第一項前段，刑法第二條第一項前段、第十一條前段、第四十一條
第一項，罰金罰鍰提高標準條例第二條，判決如主文。
本案經檢察官壽勤偉到庭執行職務。
中      華      民      國      九十        年    九      月   二十六   日
                                      台灣板橋地方法院刑事第四庭
                                          法  官  劉  大  衛
右正本證明與原本無異
如不服本判決應於送達後十日內向本院提出上訴狀
                                          書記官  蕭  興  南
中      華      民      國      九十        年    九      月   二十八   日
附錄本案論罪科刑法條全文：
毒品危害防制條例第十一條
持有第一級毒品者，處三年以下有期徒刑、拘役或新台幣五萬元以下罰金
。
持有第二級毒品者，處二年以下有期徒刑、拘役或新台幣三萬元以下罰金
。
持有專供製造或施用毒品之器具者，處一年以下有期徒刑、拘役或新台幣
一萬元以下罰金。


司法院資訊處製作；財團法人民間司法改革基金會備份。
